【裁判字號】    90,交易,720
【裁判日期】    901212
【裁判案由】    過失致死等
【裁判全文】
臺灣臺中地方法院刑事判決                          九十年度交易字第七二號
    公  訴  人  臺灣台中地方法院檢察署檢察官
    被      告  乙○○
右列被告因過失致死等案件，經檢察官提起公訴 (九十年度偵字第一八四三九號、第
一八五五０號），本院判決如左：
    主  文
乙○○服用酒類，不能安全駕駛動力交通工具而駕駛，處有期徒刑伍月；又因過失致
人於死，處有期徒刑壹年肆月；又駕駛動力交通工具肇事，致人死傷而逃逸，處有期
徒刑壹年。應執行有期徒刑貳年。緩刑伍年。緩刑期內付保護管束。
    事  實
一、乙○○未曾考領取得普通小型車以上駕駛執照，應不得駕駛車輛，且其於民國九
    十年年十月一日晚間七、八時許起至翌日凌晨零時許，在台中縣大里市○○路五
    五八號住處飲用酒類後，亦已呈酒醉狀態而不能安全駕駛動力交通工具之程度，
    ，乙○○本應注意其吐氣所含酒精成份超過每公升０‧二五毫克以上者，不得駕
    車，竟不顧公眾之安危，猶執意於同日凌晨二時八分許，酒醉駕駛車牌號碼九Ｒ
    ─一三二０號自小客車，沿台中縣大里市○○路、大衛路等道路行駛，迨於同日
    凌晨二時二十分許，由北往南方向途經時速限制為四十公里之台中縣大里市○○
    路大衛橋前之上坡路段時，乙○○另應注意依規定速限行車；且應注意減速慢行
    作隨時停車之準備，以防止危險之發生，而依當時天候晴天、夜間有照明、路面
    乾燥、無缺陷、無障礙物、視距良好之情形下，並無不能注意之情事，詎竟疏未
    注意及此，因酒醉駕駛致無法安全操控自小客車；且非但未減速慢行作隨時停車
    之準備，反仍以約七、八十公里之時速超速貿然疾駛，及至上坡後始發現前方
    一、二公尺處有張紹宏所騎乘搭載林傳傑之車牌號碼ＪＱＲ─七一０號重型機車
    ，業已閃煞不及，自小客車車頭猛烈追撞該機車後部，造成張紹宏、林傳傑倒地
    後均受傷 (涉犯過失傷害林傳傑部分，業經依鄉鎮市調解條例調解成立，於調解
    書內林傳傑表明同意不追究刑責，並經法院核定，視為於調解成立時撤回告訴)
    ，且因撞擊力道過猛，將張紹宏拖行至對向車道撞及橋墩後始停住。乙○○在知
    悉肇事後下車查看，在慌亂間雖不知張紹宏仍卡於自小客車下，但已聽聞其受傷
    呻吟之聲音，惟乙○○非但未報警救護，並留於現場等候處理，反為逃避肇責，
    竟另行起意，不顧張紹宏、林傳傑安危，即迅速駕車迴轉逃逸，並將受傷卡於自
    小客車下之張紹宏繼續拖行達四百三十八．五公尺至大衛路三九號前時，張紹宏
    始因乙○○與另一不詳車號之小貨車發生擦撞後掉落地面，張紹宏因之受有頭部
    外傷併顱腦損傷、胸腹髖部挫壓傷合併肋骨、骨盆骨折、上肢輪帶創等傷害導致
    外傷性休克當場死亡，乙○○則繼續逃離現場返回住處。嗣經警循線於同日凌晨
    三時二十分許台中縣大里市○○路五三四號前發現該受損之自小客車，進而至乙
    ○○住處查出其為駕駛該車之人，再依前開自小客車撞擊受損痕跡進行比對後，
    乙○○始坦承上情，警員並於同日凌晨三時二十七分許對乙○○施以口呼氣方式
    測試酒精濃度，發現其酒精濃度測定值仍高達每公升０˙七八毫克而查獲。
二、案經台中縣警察局霧峰分局報請台灣台中地方法院檢察署檢察官相驗後自動檢舉
    偵查起訴。
    理  由
一、訊據被告乙○○對於未曾考領取得普通小型車以上駕駛執照，在右揭時地，酒後
    無照駕駛自小客車，與騎乘機車搭載被害人林傳傑之被害人張紹宏發生車禍致被
    害人林傳傑受傷、被害人張紹宏死亡，並於肇事後逃逸之事實，坦白承認，核與
    被害人林傳傑於警訊、檢察官九十年十月二日訊問時指述情節相符，並經目擊證
    人林文義於警訊、檢察官前揭期日訊問時、證人即至現場處理之警員張景超於本
    院九十年十一月二十八日審理時證述屬實，復有酒精測定值測試紙、台中縣警察
    局道路交通事故調查報告表各一紙、現場暨車損照片二十一幀在卷可憑。而被害
    人張紹宏確係因本件交通事故受有如事實欄所示傷害當場死亡，業經臺灣臺中地
    方法院檢察署檢察官督同檢驗員相驗明確，製有勘驗筆錄、相驗屍體證明書及驗
    斷書在卷足憑。按服用酒類不能安全駕駛動力交通工具之認定，參考德國、美國
    之認定標準，對於酒精濃度呼氣已達每公升○．五五毫克或血液濃度達百分之○
    ．一一以上，肇事率為一般正常人之十倍，應認為已達不能安全駕駛之標準（法
    務部八十八年五月十八日八八年度法檢字第一六六九號函參照），被告肇事後所
    測得吐氣中所含酒精濃度高達每公升０‧七八毫克，顯已達不能安全駕駛動力交
    通工具之程度甚明。次按汽車駕駛人飲酒後其吐氣所含酒精成份超過每公升○．
    二五毫克以上者，不得駕車；行車速度，依標誌之規定；行經坡路時，應減速慢
    行，作隨時停車之準備，道路交通安全規則第一百十四條第二款、第九十三條第
    一項本文、第九十三條第一項第三款分別定有明文。被告為車輛駕駛人，前開交
    通規則為其應注意，而依肇事當時天候晴天、夜間有照明、路面乾燥、無缺陷、
    無障礙物、視距良好 (有右開道路交通調查報告表為證)之情形下，殊無不能注
    意之情事。而本件肇事路段之時速限制為四十公里，且台中縣大里市○○路大衛
    橋前由北往南方向係上坡路段，業經證人張景超於本院九十年十一月二十八日審
    理時證述明確，並有前開道路交通調查報告表、現場照片可憑，則被告欲駕駛自
    小客車時自應注意不得酒醉駕車；且行駛至該時速限制四十公里之上坡路段時，
    在無不能注意之情形下，另應依規定速限行車；並應減速慢行作隨時停車之準備
    ，以防止危險之發生。惟被告非但酒醉駕車；又被告肇事當時之時速約七、八十
    公里，於上坡後始發現前方一、二公尺處有機車之事實，迭據被告於偵審中供明
    ，顯見被告於事故發生當時確實因酒醉致無法安全操控自小客車；且非但未減速
    慢行作隨時停車之準備，反仍以約七、八十公里之時速超速疾駛，及至上坡後始
    發現前方一、二公尺處有被害人張紹宏所騎乘搭載被害人林傳傑之機車，業已閃
    煞不及，而追撞該機車，是被告就本件事故之發生顯有過失，且被害人因本件車
    禍死亡，與被告之過失行為間，並有相當之因果關係。至於被告於警訊時雖自白
    稱：「車禍發生後．．．曾下車查看．．．聽到有人的叫聲」；另提出自白書陳
    稱：「．．．我下車看了後，聽到了呻吟的聲音後害怕．．．」等語，惟均堅決
    否認知悉被害人張紹宏當時卡於自小客車下，本院參諸被告在車禍後下車查看時
    ，雖曾聽聞被害人張紹宏之呻吟聲而知悉有人受傷，但本件車禍當時正值深夜，
    且被告甫發生車禍在心情慌亂下，疏未發現卡於自小客車下之被害人張紹宏，非
    無可能，其所辯尚可採信，亦難認被告已知被害人張紹宏卡於車底下，仍將其拖
    行致死，率認其有殺人之犯意，被害人張紹宏之兄甲○○於警訊時質疑被告有殺
    人之意圖，應非事實，而被告在知悉肇事且已聽聞有人受傷呻吟之聲音後，竟仍
    駕車逃離現場，其有肇事逃逸之意圖，亦極為明顯。因而事證明確，被告犯行堪
    以認定，應予依法論科。
二、核被告所為，酒醉駕車部分，係犯刑法第一百八十五條之三服用酒類致無法安全
    駕駛動力交通工具罪；因駕車之過失致被害人張紹宏死亡部分，係犯刑法第二百
    七十六條第一項之過失致人於死罪；被告駕駛上開動力交通工具肇事，致被害人
    林傳傑受傷、被害人張紹宏死亡而逃逸部分，係犯同法第一百八十五條之四肇事
    逃逸罪。其無照並酒醉駕車因而致人死亡，就其所犯過失致人於死罪部分，應依
    道路交通管理處罰條例第八十六條第一項規定加重其刑。被告所犯上開三罪間，
    犯意各別，行為互殊，應予分論併罰。被告已與被害人林傳傑、被害人張紹宏之
    家屬達成民事和解，有台中縣大里市調解委員會調解書一份在卷可考。爰審酌被
    告酒醉後已不能安全駕駛，仍不顧公眾之安危，貿然駕車，並因非輕之過失，導
    致被害人張紹宏因本件車禍事故死亡無可彌補之後果，而被告肇事後非但未報警
    救護，反棄受傷之被害人林傳傑、死亡之被害人張紹宏於不顧，甚為可訾，應予
    非難；兼衡及被告年滿十八歲之後並無不良素行，犯後坦承犯行，復已與被害人
    或其家屬達成民事和解，犯後態度尚佳等一切情狀，分別量處如主文所示之刑，
    並定應執行之刑，以資懲儆。末查被告未曾受有期徒刑以上刑之宣告，有台灣高
    等法院被告全國前案紀錄表及臺灣臺中地方法院檢察署刑案資料查註紀錄表在卷
    可稽，被告經此判刑教訓，當知謹慎而無再犯之虞，被告所宣告之刑，以暫不執
    行為適當，爰併宣告緩刑五年，並於緩刑期內付保護管束，以勵自新。
三、末按鄉鎮市調解條例於八十五年一月十七日修正公布部分條文，其中第二十五條
    第二項規定修正為刑事告訴乃論事件於偵查中或第一審法院辯論終結前，調解成
    立，經法院核定，並經當事人同意撤回者，視為於調解成立時撤回告訴或自訴。
    至該條修正後增列「經當事人同意撤回」要件，應指當事人將上揭意思文義明載
    於調解書內送請核定，即使該刑事事件發生訴訟法上撤回告訴或自訴之效力，應
    視為於調解成立時撤回告訴，無庸告訴人再為撤回告訴之表示，始發生撤回告訴
    之效力。查：被告因前揭車禍，另肇致被害人林傳傑受傷，被害人林傳傑雖曾於
    警訊時提出告訴，惟該部分未據檢察官起訴，且被告與被害人林傳傑於提出告訴
    後之九十年十月三十一日，業經臺中縣大里市調解委員會調解成立，於調解書第
    二點載明「林傳傑其餘之請求均拋棄，並不追究傷害刑責」等語，有臺中縣大里
    市調解委員會九十年度刑調字第二六九號調解書在卷可稽，該調解書並於同年十
    一月十四日經本院民事庭審核，以九十年度核字第二八一二號損害賠償案件准予
    核定在案，此有本院依職權調取之該案卷宗可查，足見上開調解內容自應包含被
    害人林傳傑之刑事告訴權，被害人林傳傑並已同意撤回告訴，且被告該部分涉犯
    刑法第二百八十四條第一項前段之過失傷害罪嫌，依同法第二百八十七條規定，
    須告訴乃論，揆諸前揭說明，本件被告涉犯過失傷害被害人林傳傑之告訴乃論刑
    事事件，既已於本院辯論終結前，調解成立，經法院核定，並經被害人林傳傑於
    調解書內表明同意不追究被告之刑責 (其真意應即同意撤回告訴)，即應視為於
    調解成立時撤回告訴，毋庸被害人林傳傑再為撤回告訴之表示，始發生撤回告訴
    之效力，則此部分既未經檢察官起訴，復已視為撤回告訴，本院自勿庸再予審究
    ，附此敘明。
據上論斷，應依刑事訴訟法第二百九十九條第一項前段，刑法第一百八十五條之三、
第二百七十六條第一項、第一百八十五條之四、第五十一條第五款、第七十四條第一
款、第九十三條第一項，道路交通管理處罰條例第八十六條第一項，罰金罰鍰提高標
準條例第一條前段，判決如主文。
中      華      民      國      九十      年      十二      月    十二  日
                                   台灣台中地方法院交通法庭
                                       法  官
右正本證明與原本無異。
如不服本判決，應於判決送達後十日內向本院提出上訴狀，上訴於臺灣高等法院臺中
分院( 須附繕本 )。
                                        書記官
中      華      民      國                  年            月            日
附錄法條
刑法第一百八十五條之三：
服用毒品、麻醉藥品、酒類或其他相類之物，不能安全駕駛動力交通工具而駕駛者，
處一年以下有期徒刑、拘役或三萬元以下罰金。
刑法第二百七十六條第一項：
因過失致人於死者，處二年以下有期徒刑、拘役或二千元以下罰金。
中華民國刑法第一百八十五條之四：
駕駛動力交通工具肇事，致人死傷而逃逸者，處六月以上五年以下有期徒刑。


司法院資訊處製作；財團法人民間司法改革基金會備份。
